【裁判字號】    89,訴,1394
【裁判日期】    891009
【裁判案由】    違反電信法等
【裁判全文】
臺灣高雄地方法院刑事判決                        八十九年度訴字第一三九四號
    公訴人  臺灣高雄地方法院檢察署檢察官
    被  告  甲○○
右列被告因違反電信法等案件，經檢察官提起公訴（八十九年度偵字第一一一一六號
），本院判決如左：
    主  文
甲○○連續以詐術得財產上不法之利益，處罰金玖仟元，如易服勞役以參佰元折算壹
日。
    事  實
一、甲○○於民國八十八年十一月間，經由電腦網際網路聯結「ＵＴ網際空間」網站
    ，並透過該網站附屬之「１２３的聊天室」（電腦網址為http://www.ysl.net/h
    tml.cgi?MID= 13542），認識某自稱「雷賢偉」之真實姓名年籍不詳男子。嗣「
    雷賢偉」為求示好，乃於同年月二十二日，將某不詳人士冒用乙○○名義向中華
    電信股份有限公司申請，門號為0000000000號之行動電話ＳＩＭ識別
    卡一枚，以郵寄之方式寄送贈與當時住在金門縣金城鎮○○里○○路二一０巷五
    弄二號之甲○○，甲○○隨即基於意圖為自己不法利益之概括犯意，自同年月二
    十二日起至八十九年一月十一日止，在金門縣利用前開該行動電話ＳＩＭ識別卡
    ，多次撥打０七─0000000、０八二─三二八七九九等電話予其親友，致
    使中華電信股份有限公司陷於錯誤，誤認甲○○係0000000000號之行
    動電話ＳＩＭ識別卡之合法使用人而予撥接，而連續獲得免費使用行動電話通訊
    之財產上不法利益，共計新臺幣（下同）三千四百二十元（起訴書誤載為一千餘
    元）。嗣因乙○○於八十九年三月間自行前往中華電信股份有限公司申請行動電
    話門號時，遭中華電信股份有限公司以欠費為由拒絕其申請，始為警循線查知上
    情。
二、案經高雄市政府警察局移送臺灣高雄地方法院檢察署檢察官偵查起訴。
    理  由
一、訊據被告甲○○坦承右揭使用門號0000000000號之行動電話ＳＩＭ識
    別卡撥打電話予其親友，金額共計三千四百二十元等情，核與被害人乙○○迭於
    警訊、本院審理及證人中華電信股份有限公司員工林怡郁於警訊時所述情節大致
    相符，並有中華電信股份有限公司臺灣南區電信分公司高雄營業處八十九年五月
    一日南高政字第八九Ａ四三００００五號函所附被害人乙○○出具遭冒名申請行
    動電話門號之切結書一紙、門號0000000000號行動電話租用申請書一
    紙與通聯紀錄五紙，及中華電信股份有限公司南高雄營運處電信費收據三紙附卷
    可資佐證，雖其另辯稱前開行動電話ＳＩＭ識別卡係住在高雄地區之「雷賢偉」
    贈送，不知道該識別卡係他人冒用乙○○名義向中華電信股份有限公司所申請，
    並無為自己不法利益之意圖云云，惟其既無法提供任何有關「雷賢偉」之年籍、
    住處等相關資料供本院調查，且查獲單位即高雄市政府警察局於查獲當時調閱高
    雄縣、市戶口通報臺，均查無名為「雷賢偉」之人，有卷附之八十九年五月九日
    警訊筆錄可稽，再佐以其於本院行調查證據序時，自承使用前開識別卡期間，未
    曾繳交過任何費用，則其辯稱並無意圖為自己不法利益云云，自不值採信，是本
    件事證明確，被告犯行洵堪認定，應依法論科。
二、核被告甲○○所為，係犯刑法第三百三十九條第二項之詐欺得利罪。其先後多次
    詐欺得利犯行，除時間緊接外，並觸犯構成要件相同之罪名，顯均基於概括犯意
    為之，應依連續犯之規定論以一罪。公訴人雖認被告所為係犯電信法第五十六條
    第一項之盜用他人電信設備通信罪，並另犯刑法第二百十六條、第二百十條之行
    使偽造私文書罪，惟按電信法第五十六條第一項規定：「意圖為自己或第三人不
    法之利益，以有線、無線或其他電磁方式，盜接或盜用他人電信設備通信．．．
    」，係指以有線、無線或其他電磁方式盜接或知他人製造、變造電信器材或為前
    開盜接而為盜用者而言，此觀同法第六十條，對犯第五十六條之罪者，其電信器
    材，不問屬於犯人與否均應沒收之規定自明，並有臺灣臺北地方法院八十六年三
    月份法律問題研究座談會結論及臺灣高等法院八十七年度上訴字第二五七０號判
    決可資參酌。因而，本件被告甲○○既係自「雷賢偉」之不詳姓名年籍男子處取
    得前開行動電話ＳＩＭ識別卡而使用，在無證據證明其知悉該行動電門號係他人
    冒用申請，且前開行動電話ＳＩＭ識別卡亦非他人所盜錄拷貝而來，則被告前開
    行為實與一般盜撥他人電話使用之情形無異，而與前述電信法第五十六條第一項
    之規範情節有間，亦與電信法係為保障通訊安全之立法目的有別，自僅應論以刑
    法第三百三十九條第二項之詐欺得利罪，公訴意旨漏未斟酌此點，雖尚有未洽，
    惟其基本事實同一，本院自應予以審理，並變更其起訴法條。又前開行動電話Ｓ
    ＩＭ識別卡既為真正，而非他人所盜錄拷貝而來，則本件實無刑法第二百十條偽
    造私文書之問題，亦當然無同法第二百十六條行使偽造私文書之可能，公訴意旨
    容有誤會，應予指明，惟公訴意旨認此部分與前揭論罪刑科之詐欺得利罪部分，
    有裁判上一罪關係，爰不另為無罪之諭知，附此敘明。爰審酌被告之貪圖小利之
    犯罪動機、及其犯罪手段與生活狀況、品行、智識程度，本件犯罪所生損害尚非
    重大，且被告已於八十九年六月二十二日向中華電信股份有限公司繳交全部撥用
    金額而賠償其損害等一切情狀，量處如主文所示之刑，並諭知易服勞役之折算標
    準，以示懲儆。
據上論斷，應依刑事訴訟法第二百九十九條第一項前段、第三百條，刑法第五十六條
、第三百三十九條第二項、第四十二條第二項，罰金罰鍰提高標準條例第一條前段、
第二條，判決如主文。
本案經檢察官彭斐虹到庭執行職務。
中      華      民      國    八十九    年      十      月      九      日
                                  臺灣高雄地方法院刑事第七庭
                                    法  官    劉傑民
右正本證明與原本無異。
如不服本判決，應於判決送達後十日內，向本院提出上訴狀。
                                    書記官    林豐富
中    華    民    國      八十九      年      十      月      九      日
附錄本案論罪法條：
刑法第三百三十九條第二項
以前項方法得財產上不法之利益或使第三人得之者亦同。


司法院資訊處製作；財團法人民間司法改革基金會備份。
